【裁判字號】    97,訴更一,74
【裁判日期】    980730
【裁判案由】    進口貨物核定完稅價格
【裁判全文】
臺北高等行政法院判決
                                    97年度訴更一字第74號
                              .
原      告  商榮有限公司
代  表  人  甲○○
被      告  財政部基隆關稅局
代  表  人  呂財益（局長）
訴訟代理人  丙○○
            乙○○
上列當事人間進口貨物核定完稅價格事件，原告不服財政部中華
民國94年9 月29日台財訴字第09400444400 號（案號：第000000
00號）訴願決定，提起行政訴訟。本院判決後，原告提起上訴，
經最高行政法院判決廢棄發回，本院更為判決如下：
    主  文
原告之訴駁回。
訴訟費用及發回前訴訟費用均由原告負擔。
    事實及理由
一、按「法人、中央及地方機關、非法人之團體，應由其代表人
    或管理人為訴訟行為。」「解散之公司除因合併、分割或破
    產而解散外，應行清算。」「解散之公司，於清算範圍內，
    視為尚未解散。」「前條解散之公司，在清算時期中，得為
    了結現務及便利清算之目的，暫時經營業務。」「公司之清
    算，以全體股東為清算人。但本法或章程另有規定或經股東
    決議，另選清算人者，不在此限。」「清算人應於就任後15
    日內，將其姓名、住所或居所及就任日期，向法院聲報。」
    「（第1 項）清算人有數人時，得推定1 人或數人代表公司
    ，如未推定時，各有對於第三人代表公司之權。關於清算事
    務之執行，取決於過半數之同意。（第2 項）推定代表公司
    之清算人，應準用第83條第1 項之規定向法院聲報。」「公
    司變更章程、合併、解散及清算，準用無限公司有關之規定
    。」行政訴訟法第27條第2 項、公司法第24條、第25條、第
    26條、第79條、第83條、第85條及第113 條定有明文。查原
    告於95年1 月間解散，有該公司登記資料查詢可稽（見本院
    卷第37頁），依法應進入清算程序，經本院向臺灣新竹地方
    法院函查據復並無受理原告公司聲報清算人事件（見本院卷
    第41頁），是應以其原代表人甲○○（見本院前審卷第13頁
    ）為清算人，代表原告為本件訴訟。又原告起訴後，被告代
    表人變更為呂財益，是新任代表人具狀聲明承受訴訟，核無
    不合，應予准許。另原告經合法通知，無正當理由未於言詞
    辯論期日到場，核無行政訴訟法第218 條準用民事訴訟法第
    386 條所列各款情形，依被告之聲請，由其一造辯論而為判
    決，合先敘明。
二、事實概要：原告於民國（下同）93年10月11日委由訴外人均
    達報關有限公司向被告報運進口澳洲產製之FROZEN BEEF
    HONEYCOMB TRIPE （冷凍牛肚）1 批（報單號碼：第AW/BA/
    93/S328/9010號），原申報價格為CFR USD 0.73/LBR，經被
    告依關稅法第18條第1 項規定，按原告應申報之事項，先行
    徵稅驗放，事後再加審查。嗣據財政部關稅總局驗估處（下
    稱驗估處）查價結果，改按CFR USD 1/LBR 核估，被告乃據
    以增估補稅。原告不服，申請復查未獲變更，提起訴願亦遭
    駁回後，遂提起行政訴訟。本院以94年度訴字第3470號判決
    駁回其訴後，原告提起上訴，經最高行政法院以97年度判字
    第561 號判決廢棄，發回本院更為審理。
三、原告主張（原告未於準備期日及言詞辯論期日到庭，聲明陳
    述依其前審所提書狀及到庭所為陳述記載）：
  (一)原告申報進口冷凍牛肚之交易價格為CFR USD 0.73/LBR，惟
    被告認原告申報價格與驗估處查得之合理行情價格CFR USD
    1/LBR 相較偏低，依關稅法第29條第5 項規定，認定本件無
    法依交易價格核定而依職權予以核定。惟依被告提出之「進
    出口統計資料調印報表」所示，系爭貨物之進口價格介於
    CFR USD 0.42/LBR（第BC/93/R555/0103 號進口報單）至
    CFR USD 1.28/LBR（第AW/BC/93/WM81/3228號進口報單）之
    間，顯見原告申報進口價格為CFR USD 0.73/LBR尚在行情價
    格之範圍內，並未偏低。又於不考慮高報進口價格，虛增成
    本，逃漏營利事業所得稅之情況下，同樣貨物之所以會有不
    同之交易價格，係因牛肚如同生鮮、水果一般，會因品質、
    交易條件之差異及買進時間等不同因素，導致買進價格有異
    。是被告不區分貨物品質、交易條件，一概謂系爭貨物之合
    理行情價格為「單一價格」CFR USD 1/LBR ，無視於合理行
    情價格介於CFR USD 0.42/LBR至CFR USD 1.28/LBR之間之事
    實，所為處分違反經驗法則甚明。
  (三)被告認原告申報進口之價格偏低，係以驗估處查得之合理行
    情價格為判斷依據，惟遍觀卷內所有資料，被告提出之資料
    僅有進出口統計資料調印報表、驗估處94年1 月3 日（94）
    總驗核（五堵）字第2 號函及關稅總局之談話紀錄，然該報
    表顯示合理行情價格係介於CFR USD 0.42/LBR至CFR USD
    1.28/LBR之間，已如前述，上開函亦僅係驗估處指示被告原
    申報價格應予變更，重新核算追補稅捐，並非查價文件，顯
    見欠缺驗估處查價之相關證據。被告未提出其他積極證據，
    遽以驗估處函為唯一證據，認定原告有違章事實，據以補稅
    及科處罰鍰，尚嫌速斷。
  (四)系爭貨物於國內有多數人進口，此觀卷附之進出口統計資料
    調印報表即知，且原告於國內銷售之價格亦有銷貨統一發票
    附卷可稽，理應有國內銷售價格可查。再者，關稅法第29條
    第5 項亦明定海關對納稅義務人提出之交易文件或其內容之
    真實性或正確性存疑，於納稅義務人提出說明後，「海關仍
    有合理懷疑者」者，始可排除依當事人申報之價格核定。本
    件被告係對於原告申報之「交易價格」存有懷疑，不符關稅
    法第29條第5 項規定，茲說明如下：
    1.交易文件、交易價格二者文義涵攝範圍不同：
      若交易文件為虛偽，則交易價格必然虛偽；反之，交易文
      件如為真正，則交易價格雖不必然真正，但亦不必然虛偽
      ，顯然法條規定「交易文件」之文義內容，與「交易價格
      」之文義內容涵蓋範圍並不相同。故適用關稅法第29條第
      5 項規定之前提要件必係對「交易文件」之真實性有所懷
      疑，至於對「交易價格」之真確有所懷疑並不在該條規定
      適用之範圍內。
    2.合憲性解釋之結果：
      按人民之財產權應予保障，為憲法第15條所明定。亦即禁
      止國家假藉各種形式侵犯人民財產權，倘上開條文之解釋
      可及於對申報之「交易價格」，則在申報虛偽交易價格之
      情形，適用該條規定可排除申報價格之適用，固不侵犯人
      民既得之財產權，然本件最嚴重之問題在於，倘申報之價
      格真實，提出之交易文件又完全相符，容許行政機關對之
      懷疑，並排除以交易價格作為完稅價格，即係對於人民因
      契約自由取得之既有財產權加以剝奪，毋寧係以國家權力
      方式加以侵犯，而使法律解釋、適用之結果造成違憲之效
      果。故對於關稅法第29條第5 項規定之解釋，應限於對「
      交易文件」內容之真實性或正確性有合理懷疑，而不及於
      對「交易價格」之懷疑。準此，復查決定及原處分均係對
      申報價格懷疑，不合上開法律規定，其有適用法律錯誤之
      違法。被告不按法定順序類似貨物價格、國內銷售價格、
      計算價格、查得價格，逕以查得價格予以核定，顯有違誤
      ，復查決定及原處分均應予撤銷等情。並聲明求為判決撤
      銷訴願決定、復查決定及原處分。
四、被告則以：
  (一)原告於復查階段提供中國農民銀行國外部匯出匯款賣匯水單
    ，經核其上所載金額為USD72,395.57，與報單申報之金額US
    D25,065.98並不相符，原告雖稱餘款USD 43,061.95 為另付
    購買羊肉（MUTTON TRUNK）之費用，惟並未提供該羊肉交易
    之進口報單及相關文件供查。直至行政訴訟時，始於95年6
    月20日之「行政訴訟辯論意旨狀」中提出所稱購買羊肉之進
    口報單（報單第AE/93/5216/0002 號）及其COMMERICAL
    INVOICE 。查前開匯出匯款賣匯水單所載付款方式為「701
    未進口貨款」，扣除本件價格（USD25,065.98）及購買羊肉
    價格（USD43,061.95）之金額，仍尚餘有USD4,267.64 。原
    告雖稱係作下次訂單用，然本件爭訟至今逾3 年，其均未提
    供說明該筆金額之後續用途並提出相關交易文件，違反一般
    國際貿易原則甚明，本案已無關稅法第29條第1 項規定適用
    之範疇，依據關稅法第29條第5 項規定：「海關對納稅義務
    人提出之交易文件或其內容之真實性或正確性存疑，納稅義
    務人未提出說明或提出說明後，海關仍有合理懷疑者，視為
    無法按本條規定核估其完稅價格。」即無法按同法第29條規
    定核估其完稅價格，自有所據。
  (二)又原告於復查階段提供之國內銷售發票，其中所載買受人宮
    保王食品有限公司之發票（CU 00000000)，經核其單位銷售
    價格為319,201 ÷10,747.52 ＝29.6 TWD/LBR，與該買受人
    於94年8 月4 日至驗估處說明稱: 「．．．買賣以現金付款
    ，價格每磅約42上下台幣．．．」二者價格明顯不符，自無
    法據以認定其真實性；而另一買受人民勗有限公司，則已於
    94年7 月15日停業，致無法查證。按租稅稽徵程序，稅捐稽
    徵機關雖依職權調查原則而進行，惟有關課稅要件事實，多
    發生於納稅義務人所得支配之範圍，稅捐稽徵機關掌握困難
    ，為貫徹公平合法課稅之目的，因而課納稅義務人申報協力
    義務（司法院釋字第537 號解釋）。稅捐稽徵機關在核定稅
    額過程中，須納稅義務人協同辦理者所在多有，此為納稅人
    之協力義務，包括申報義務、記帳義務、提示文據義務等，
    納稅義務人違背上述義務，即產生由稅捐稽徵機關片面核定
    等不利益之後果，而減輕稽徵機關之證明程度，行政法院（
    現改制為最高行政法院）36年度第16號判例：「當事人主張
    事實，須負舉證責任，倘其所提出之證據，不足以為主張事
    實之證明，自不能認其主張之事實為真實‧‧‧。」之意旨
    即有明釋。本件既然國內銷售發票所載列價格無法據以認定
    其真實性，即無關稅法第33條規定之適用，亦無同法第34條
    之相關資料可據以引用，驗估處乃依同法第35條之規定核估
    完稅價格，應屬合理適法。
  (三)關於本件所採之合理核估方法，係依據驗估處「進出口統計
    資料調印報表」上同時段（本件進口貨物國外出口日期93年
    9 月28日前後30日）各家廠商進口與本件相同稅則號別（第
    0504.00.29.20-4 號）貨物之進出口資料（按：該報表資料
    所示之交易價格，未經實地查價，故非關稅法第29條之交易
    價格，又據西元1994年關稅暨貿易總協定第7 條執行協定第
    2 條及第3 條註釋：「第2 條所規定之同樣進口貨物之交易
    價格，係指已依第1 條規定予以接受之完稅價格，再依照本
    條第1 項第（b ）款及第2 項之規定予以調整之價格。」「
    第3 條所規定之類似進口貨物之交易價格，係指已依第1條
    規定予以接受之完稅價格，再依照本條第1 項第（b ）款及
    第2 項之規定予以調整之價格。」，該報表資料自不能作為
    關稅法第31、32條同樣或類似貨物核價之依據。），最高行
    政法院發回更審理由以原審判決既認本件貨物無類似貨物之
    交易價格資料，卻又認該報表係「類似貨物」之進出口資料
    ，判決理由矛盾。惟查「進出口統計資料調印報表」所示報
    單申報稅則第0504.00.29. 號，與系爭貨物稅則相同（除第
    22份報單外，其餘貨名亦屬相同），故被告乃參考該報表資
    料引為關稅法第35條合理方法核估價格之依據，原審判決所
    述僅其用語未見精確，使用「類似貨物」之字語，致生判決
    理由矛盾之誤解。
  (四)本件被告所提出之「進出口統計資料調印報表」，係依貨物
    名稱、進口報單號碼、國外出口日期、申報價格等據以分類
    製表，依該表之資料顯示，除第22項因申報貨名不同（GOAT
    TRIPE SCALDED 【已燙山羊肚】），價格自與本件系爭貨物
    （HONEY COMB TRIPE）無關外，其他縱如原告所稱系爭貨物
    價格因大小、品質、規格而有所不同，參據該表中所申報之
    價格紀錄，確均於CFR USD1.0/LBR以上，惟基於行政程序法
    第36條當事人權益之考量，驗估處按CFR USD 1.0/LBR 價格
    核估，應屬合理，並無偏高之情事。
  (五)本件經被告向臺灣新竹地方法院函查結果，該院民事檔案資
    料中，查無受理商榮有限公司聲明清算人事件。準此，甲○
    ○仍為原告之代表人等語，資為抗辯。並聲明求為判決駁回
    原告之訴。
五、本院之判斷：
  (一)按「為加速進口貨物通關，海關得按納稅義務人應申報之事
    項，先行徵稅驗放，事後再加審查；．．．如有應退應補稅
    款者，應於貨物放行之翌日起6 個月內，通知納稅義務人，
    逾期視為業經核定。」「從價課徵關稅之進口貨物，其完稅
    價格以該進口貨物之交易價格作為計算根據。」「前項交易
    價格，指進口貨物由輸出國銷售至中華民國實付或應付之價
    格。」「進口貨物之完稅價格，未能依第29條規定核定者，
    海關得按該貨物出口時或出口前、後銷售至中華民國之同樣
    貨物之交易價格核定之。」「進口貨物之完稅價格，未能依
    第29條及前條規定核定者，海關得按該貨物出口時或出口前
    、後銷售至中華民國之類似貨物之交易價格核定之。」「進
    口貨物之完稅價格，未能依第29條、第31條及前條規定核定
    者，海關得按國內銷售價格核定之。」「進口貨物之完稅價
    格，未能依第29條、第31條、第32條及前條規定核定者，海
    關得按計算價格核定之。」及「進口貨物之完稅價格，未能
    依第29條、第31條、第32條、第33條及前條規定核定者，海
    關得依據查得之資料，以合理方法核定之。」為關稅法第18
    條第1 項、第29條第1 項、第2 項、第31條第1 項前段、第
    32條第1 項前段、第33條第1 項、第34條第1 項及第35條所
    明定。
  (二)如事實概要欄所載之事實，有進口報單、發票（INVOICE ）
    、驗估處94年1 月3 日（94）總驗核（五堵）字第2 號函、
    訴外人宮保王食品有限公司負責人94年8 月4 日談話紀錄、
    訴外人民勗有限公司登記查詢資料、系爭貨物國外出口日期
    93年9 月28日前後30日之「進出口統計資料調印報表」及其
    進口報單等件可稽（見原處分卷1 附件1 、2 ，卷2 附件3
    、4 ，卷3 附件1 ），堪認為真實。是被告以原告未能提供
    明確之佐證資料，以證明原申報價格即為實際交易價格，無
    關稅法第29條之適用；又系爭來貨非屬規格化產品，故查無
    同法第31條「同樣貨物」及第32條「類似貨物」規定之相關
    價格資料可資適用；復查無合於同法第33條及第34條規定之
    相關資料可資引用，乃按同法第35條規定之原則，依據查得
    之資料以合理方法核估其完稅價格，據以增估補稅，核無不
    合。
  (三)原告雖主張被告不按法定順序類似貨物價格、國內銷售價格
    、計算價格、查得價格，逕以查得價格予以核定，顯有違誤
    云云，惟查：
    1.依關稅法第29條至第35條規定，進口貨物完稅價格核定適
      用之順序為：1.該進口貨物之交易價格（第29條）2.同樣
      貨物之交易價格（第31條）3.類似貨物之交易價格（第32
      條）4.國內銷售價格（第33條）5.計算價格（第34條）6.
      合理方法（第35條）。而關稅法第29條所稱之交易價格，
      係指進口貨物由輸出國銷售至中華民國實付或應付之價格
      。系爭貨物原申報價格為CFR USD 0.73/LBR，被告以其單
      價偏低，而原告未能提出合理說明，依關稅法第29條第5
      項規定：「海關對納稅義務人提出之交易文件或其內容之
      真實性或正確性存疑，納稅義務人未提出說明或提出說明
      後，海關仍有合理懷疑者，視為無法按本條規定核估其完
      稅價格。」即無第29條進口貨物交易價格之適用。
    2.原告雖提出羊肉進口報單、發票等（見本院前審卷第97～
      100 頁）證明匯出匯款賣匯水單（見原處分卷2 附件1 第
      6 頁）所載金額，包括系爭貨物及另案進口羊肉之金額。
      惟查本件申報之FROZEN BEEF HONEYCOMB TRIPE （冷凍蜂
      巢牛肚）價格為USD25,065.98（見原處分卷1 附件1 報單
      第23欄起岸價格），而羊肉購買價格為USD43,061.95（見
      本院前審卷第99、100 頁），二者合計USD68,127.93，與
      匯款水單所載金額USD72,395.57（見原處分卷2 附件1 第
      6 頁）並不相符。原告雖稱差額USD4,267.64 ，係預付下
      次訂單之用（見本院前審卷第97頁，原處分卷2 附件1 第
      4 頁），然原告迄未提出後續訂單交易文件，其於93年9
      月間預付貨款迄今數年未再訂貨違反常情，所稱顯不足採
      ，其所提羊肉進口報單、發票及匯出匯款賣匯水單等自不
      能為原告有利之證明。
    3.又系爭來貨非屬規格化產品，故無關稅法第31條、第32條
      同樣或類似貨物交易價格之適用。原告雖於復查階段提出
      買受人分別為宮保王食品有限公司及民勗有限公司之國內
      銷售發票（見原處分卷2 附件2 ），惟依買受人宮保王食
      品有限公司之發票（號碼CU00000000) 核算，其單位銷售
      價格為29.7 TWD/LBR（319,201 ÷10,747.52 ＝29.7，角
      以下四捨五入），與該公司負責人於94年8 月4 日至驗估
      處說明時所稱：「‧‧‧買賣以現金付款，價格每磅約42
      上下台幣．．．」之價格明顯不符（見原處分卷2 附件3
      ），無法認定其真實性。而買受人民勗有限公司則已於94
      年7 月15日停業（見原處分卷2 附件4 ），被告無法查證
      ，亦無關稅法第33條國內銷售價格之適用，又查無同法第
      34條之相關資料可茲引用，是被告自得依同法第35條規定
      以合理方法核估系爭貨物完稅價格。
    4.本件核估完稅價格所採之合理方法，係參考驗估處「進出
      口統計資料調印報表」中，系爭貨物國外出口日期93 年9
      月28日前後30日各家廠商進口與本件相同稅則號別（第05
      04.00.29.20-4 號）貨物之進出口資料（見原處分卷3 附
      件1 ）。查該報表資料所示之交易價格，係未經海關實地
      查價者，業據被告陳明在卷，故其並非關稅法第29條之交
      易價格。又據西元1994年關稅暨貿易總協定（GATT）第7
      條執行協定第2 條及第3 條註釋：「第2 條所規定之同樣
      進口貨物之交易價格，係指已依第1 條規定予以接受之完
      稅價格，再依照本條第1 項第（b ）款及第2 項之規定予
      以調整之價格。」「第3 條所規定之類似進口貨物之交易
      價格，係指已依第1 條規定予以接受之完稅價格，再依照
      本條第1 項第（b ）款及第2 項之規定予以調整之價格。
      」（見原處分卷2 附件5 ），前開報表資料與西元1994年
      關稅暨貿易總協定第7 條執行協定第2 條及第3 條註釋說
      明不符，自不能作為關稅法第31條、第32條同樣或類似貨
      物核價之依據。
    5.查前開「進出口統計資料調印報表」所示價格區間在CFR
      USD 0.43/LBR～1.25/LBR（見原處分卷3 附件1 ），惟其
      中第22份報單（BC//93/R 555/0103 ，見原處分卷3 附件
      1 第1 、44頁）申報貨名為FROZEN GOAT TRIPE SCALDED
      （已燙山羊肚），與系爭貨物FROZEN BEEF HONEYCOMB
      TRIPE （冷凍蜂巢牛肚）不同，其所申報價格CFR USD
      0.43/LBR自應予剔除，而其餘申報價格均在CFR USD 1.0/
      LBR 以上，是被告參考該報表資料，將來貨單價核估為
      CFR USD 1.0/LBR ，核屬適法。
  (四)綜上所述，原告主張均無可採。從而被告按CFR USD 1/LBR
    核估系爭貨物完稅價格，據以增估補稅，復查及訴願決定遞
    予維持，揆諸首開規定，均無違誤。原告徒執前詞訴請撤銷
    ，為無理由，應予駁回。
  (五)兩造其餘陳述於判決結果不生影響，無庸一一論列，併予敘
    明。
六、據上論結，本件原告之訴為無理由，依行政訴訟法第218 條
    、第98條第1 項前段，民事訴訟法第385 條第1 項前段，判
    決如主文。
中    華    民    國    98    年     7    月   30     日
                          審判長法  官  楊莉莉
                                法  官  畢乃俊
                                法  官  陳心弘
上列正本係照原本做成。
如不服本判決，應於送達後20日內，向本院提出上訴狀並表明上
訴理由，如於本判決宣示後送達前提起上訴者，應於判決送達後
20日內補提上訴理由書（須按他造人數附繕本）。
中    華    民    國    98    年    7     月    31    日
                                書記官  陳圓圓


司法院資訊處製作；財團法人民間司法改革基金會備份。
